【裁判字號】    97,家聲,28
【裁判日期】    970131
【裁判案由】    終止收養等
【裁判全文】
臺灣臺中地方法院民事裁定              97年度家聲字第28號
聲  請  人  甲○○
上列當事人間請求終止收養事件，本院裁定如下：
    主  文
准予終止聲請人甲○○（男、民國○○○年○月○○○日生、身
分證統一編號：Ｚ000000000號）與乙○○（男、民國
○○○年○○月○○日生、身分證統一編號：Ｚ0000000
00號、民國八十六年四月二十四日死亡、生前籍設苗栗縣頭份
鎮○○街九十六之二號）間之收養關係。
訴訟費用由聲請人負擔。
    理  由
一、本件聲請意旨略以：訴外人丙○○與乙○○（男、民國○○
    ○年○○月○○日生、身分證統一編號：Ｚ0000000
    00號、八十六年四月二十四日死亡、生前籍設苗栗縣頭份
    鎮○○街九十六之二號）為夫妻關係，於七十二年十二月十
    三日共同收養聲請人甲○○（男、六十七年六月二十五日生
    、身分證統一編號：Ｚ000000000號），惟收養之
    後，聲請人仍與本生父母同住，並受本生父母扶養，多年來
    鮮少與養父母見面，嗣養父乙○○於八十六年四月二十四日
    死亡，聲請人因與養父母關係疏遠不願繼承，復於九十六年
    九月十一日聲請人與養母丙○○約定終止收養關係，是本件
    收養彼此未曾共同生活，相互扶養，情感疏離，爰依民法第
    一千零八十條之一第一項之規定，請求終止與乙○○之養母
    養子關係等語。
二、按養父母死亡後，養子女得聲請法院許可終止收養。法院認
    終止收養顯失公平者，得不許可之，民法第一千零八十條之
    一第一項、第四項定有明文。是養父母死亡後，為保護養子
    女利益，應使其有聲請法院許可終止收養之機會，且夫妻共
    同收養時，夫或妻死亡，而生存之一方與養子女已終止收養
    關係後，養子女亦可適用本項聲請法院許可終止其與已死亡
    之養父母之收養關係。而收養關係之終止影響雙方權益甚鉅
    ，法院如認終止收養關係顯失公平者，得不予許可。
三、經查：聲請人主張之事實，業據其提出戶籍謄本五份、財政
    部臺灣省中區國稅財產歸屬資料清單二份為證。並據證人丙
    ○○到庭證述：「我跟我先生收養聲請人之後，沒有共同生
    活過，我對於聲請人聲請終止跟我先生的收養關係我沒有意
    見，因為當時年輕是父母作主才會收養聲請人」等語（本院
    九十七年一月二十四日訊問筆錄參照）；另證人即聲請人之
    生父丁○○到庭證述：「當時我岳母作主說要我們出養聲請
    人，只要把戶籍遷過去而已，人並沒有過去，聲請人一直跟
    我們住在一起，我也希望聲請人能終止跟收養人的收養關係
    」等語（同上筆錄參照），足徵本件收養後彼此未曾有共同
    生活，相互扶養，情感疏離，是終止收養動機即無不當，且
    無顯失公平之情事，聲請人之聲請，於法尚無不合，應予允
    許。至於聲請人請求回復本姓部分，聲請人既與乙○○收養
    關係終止，即回復與本生父母關係，姓氏亦同回復，民法第
    一千零八十三條規定至明，毋庸經法院裁判，附此敘明。
四、依非訟事件法第二十一條第一項前段，裁定如主文。
中    華    民    國    97    年    1     月    31    日
                  家事法庭      法  官  王靜秋
以上正本係照原本作成
如對本裁定抗告，須於裁定送達後十日內向本院提出抗告狀（須
附繕本）。
中    華    民    國    97    年    1     月    31    日
                                書記官


司法院資訊處製作；財團法人民間司法改革基金會備份。
